臺灣高等法院刑事裁定　　　　　　　　100年度聲字第1186號
聲　請　人
即　被　告　鄭之忠
上列聲請人即被告因違反毒品危害防制條例案件（本院一００年
度上更(二)字第二０號），聲請具保停止羈押，本院裁定如下：
    主  文
聲請駁回。
    理  由
一、聲請意旨略以：緣聲請人之父親鄭家富於民國一百年四月二
    十日病逝於斗六市洪揚醫院，因聲請人就家中獨子，母親年
    邁，目不識丁，請體諒准予具保停止羈押以處理父親後事云
    云。
二、按被告經法官訊問後，認為犯罪嫌疑重大，而有下列情形之
    一，非予羈押，顯難進行追訴、審判或執行者，得羈押之︰
    （一）逃亡或有事實足認為有逃亡之虞者。（二）有事實足
    認為有湮滅、偽造、變造證據或勾串共犯或證人之虞者。（
    三）所犯為死刑、無期徒刑或最輕本刑為五年以上有期徒刑
    之罪者，刑事訴訟法第一百零一條第一項定有明文。又按羈
    押被告之目的，在於確保訴訟程式之進行、確保證據之存在
    、真實及確保刑罰之執行，而被告有無羈押之必要，及羈押
    後其原因是否仍然存在，有無繼續羈押之必要，應否延長羈
    押，均屬事實認定之問題，法院有依法認定裁量之職權，自
    得就具體個案情節予以斟酌決定，如就客觀情事觀察，法院
    許可羈押之裁定在目的與手段間之衡量並無明顯違反比例原
    則情形，即無違法或不當可言，且關於羈押原因之判斷，尚
    不適用訴訟上之嚴格證明原則，而應適用自由證明程式。次
    按次按羈押之目的，除在於確保刑事偵查、審判程序之完成
    外，另亦有刑事執行保全之目的（詳最高法院九十八年度台
    抗字第四０五號裁定意旨參照）。
三、經查：
（一）司法院釋字第六六五號解釋認刑事訴訟法第一百零一條第
      一項第三款規定，於被告犯該款規定之罪，犯罪嫌疑重大
      ，且有相當理由認為有逃亡、湮滅、偽造、變造證據或勾
      串共犯或證人之虞，非予羈押，顯難進行追訴、審判或執
      行者，得羈押之。於此範圍內，該條款規定符合憲法第二
      十三條之比例原則，與憲法第八條保障人民身體自由及第
      十六條保障人民訴訟權之意旨，尚無牴觸，惟倘單以犯重
      罪作為羈押要件，除可能背離羈押應係不得已之最後手段
      性外，對被告武器平等與充分防禦權行使之限制，亦有違
      背比例原則之虞，更因無異刑罰之預先執行，違背無罪推
      定原則所禁止對未經判決有罪確定之被告執行刑罰，及禁
      止僅憑犯罪嫌疑就施予被告類似刑罰措施之精神。考諸上
      揭第三款規定之法理，實係因被告所犯為死刑、無期徒刑
      或最輕本刑為五年以上有期徒刑之罪，可以預期將受重刑
      宣判，其為規避刑罰執行而妨礙追訴、審判程序進行之可
      能性增加，國家刑罰權有難以實現之危險，是為防免其實
      際發生，在此維持重大之社會秩序及增進重大公共利益限
      度內（憲法第二十三條），乃具有正當性。從而，基於憲
      法保障人民身體自由之意旨，被告犯上開重罪條款且嫌疑
      重大者，仍應有相當理由認為其有逃亡、湮滅、偽造、變
      造證據或勾串共犯或證人等之虞，法院斟酌命該被告具保
      、責付或限制住居等侵害較小之手段，均不足以確保追訴
      、審判或執行程序之順利進行，此際予以羈押，方堪稱係
      屬維持刑事司法權有效行使之最後必要手段。旨揭大法官
      會議之解釋文已經指明刑事訴訟法第一百零一條第一項第
      三款之羈押事由，必須具備有「相當理由」之要件，始符
      合憲法規範之要求。大法官理由既謂「相當理由」，即與
      同條項第一款、第二款法律條文所規定之「有事實足認有
      ．．．之虞」之要件有所不同。兩者之區別，可以顯現在
      所要求證明度高低的差異上，亦即刑事訴訟法第一百零一
      條第一款、第二款之羈押事由，必須國家機關所提出被告
      有逃亡、滅證之虞的具體事實，經綜合評估個案有利及不
      利被告的一切事證後，能達到明白有力（clear and conv
      incing）之證明度，但在第三款情形相關事證不用證明至
      明白有力的證明度，而只要綜合個案具體情況，可堪認定
      被告逃亡滅證的可能性高於不逃亡滅證的可能性即可，或
      稱為優勢之證明。亦即「重罪常伴有逃亡、滅證之高度可
      能，係趨吉避凶、脫免刑責、不甘受罰之基本人性，倘一
      般正常之人，依其合理判斷，可認為該犯重罪嫌疑具有逃
      亡或滅證之相當或然率存在，即已該當『相當理由』之認
      定標準，不以達到充分可信或確定程度為必要。以量化為
      諭，若依客觀、正常之社會通念，認為其人已有超過百分
      之五十之逃亡、滅證可能性者，當可認為具有相當理由認
      為其有逃亡、滅證之虞」（詳最高法院九十八年度台抗字
      第六六八號裁定意旨參照）。
（二）本件被告鄭之忠所犯販賣第一級毒品罪，係法定本刑五年
      以上有期徒刑之罪，又被告鄭之忠所犯之販賣第一級毒品
      罪，並經臺灣桃園地方法院於九十八年十月十二日以九十
      八年度訴字第三五七號判決判處被告鄭之忠有期徒刑十八
      年，且本案除證人侯堂生、吳立偉於偵查中之證述外，復
      有通訊監察譯文在卷可資佐證，參酌重罪常伴有逃亡、滅
      證之高度可能，係趨吉避凶、脫免刑責、不甘受罰之基本
      人性，綜合本案具體情況，堪認定被告鄭之忠逃亡的可能
      性高於不逃亡的可能性，是本件被告鄭之忠顯具備刑事訴
      訟法第一百零一條第一項第一款、第三款之羈押原因，非
      予羈押，顯難進行審判，且有羈押之必要，且因係重罪有
      相當理由認有逃亡之虞等情事依然存在，不能因具保而消
      滅。
（三）至被告鄭之忠另提出其父親鄭家富已於日前往生，請求准
      予被告鄭之忠具保，以協力辦理父親後事云云，惟前揭理
      由，核非刑事訴訟法第一百十四條所規定如經具保聲請停
      止羈押不得駁回之情事，況本院已依被告鄭之忠家屬之聲
      請，依羈押法第三十八條準用監獄行刑法第二十六條之一
      第一項之規定辦理，准被告鄭之忠由看守所管理人員戒護
      下返家探視，並於二十四小時內回所之聲請，故本案為保
      全審理及執行，被告鄭之忠自有繼續羈押之必要，本件被
      告鄭之忠羈押之原因仍未消滅，且仍有羈押之必要，被告
      鄭之忠聲請具保停止羈押，自難准許，應予駁回。
中    華    民    國   100    年    4     月    26    日
                  刑事第十八庭審判長法  官  吳鴻章
                                    法  官  林銓正
                                    法  官  曾淑華
以上正本證明與原本無異。
如不服本裁定，應於收受送達後五日內向本院提出抗告狀。
                                    書記官  王增華
中    華    民    國   100    年    4     月    26    日